最高法院刑事判決　　　　　　一○○年度台上字第七三○一號
上　訴　人　台灣高等法院高雄分院檢察署檢察官
被　　　告　林見明
上列上訴人因被告違反毒品危害防制條例案件，不服台灣高等法
院高雄分院中華民國九十九年十一月三十日第二審更審判決（九
十九年度上更(一)字第八九號，起訴案號：台灣高雄地方法院檢察
署九十四年度少連偵字第三八號），提起上訴，本院判決如下：
    主  文
原判決撤銷，發回台灣高等法院高雄分院。   
    理  由
本件原判決以公訴意旨略稱：被告林見明意圖販賣營利，於民國
九十四年四月底某日，在高雄市某搖頭丸店購入第二級毒品甲基
安非他命（下稱安非他命）五包、第三級毒品愷他命二包、第四
級毒品硝甲西泮（俗稱一粒眠）五十顆；又承前意圖販賣營利之
概括犯意，於同年月某日，於不詳地點，以不詳代價向不詳人士
販入安非他命結晶半成品95.72 公克（放置於鐵盤內）。經警於
九十四年四月二十七日十三時四十分，在高雄市前鎮區○○○
路與民權路口「巴黎香舍賓館」1102號房內搜獲安非他命五包、
愷他命二包、硝甲西泮五十顆、吸管七支、小剪刀一支、吸食器
一個、電子磅秤一個、玻璃管一支及分裝袋一批；於同日十五
時四十分，在高雄市○○區○○路三五五號十二樓之八其居住房
間內，搜得放置於鐵盤內之安非他命結晶半成品95.72 公克。因
認被告涉犯毒品危害防制條例第四條第二、三、四項之販賣第二
級、第三級、第四級毒品罪嫌。經審理結果，認不能證明被告販
賣第三級、第四級毒品，因而撤銷第一審之科刑判決，改判諭知
販賣第三級、第四級毒品部分無罪，販賣第二級毒品部分則判決
公訴不受理。固非無見。
惟查：審理事實之法院，應綜合調查所得之一切直接、間接證據
，本於職權定其取捨，依自由心證而為事實之判斷，且此項自由
判斷職權之運用，應受客觀存在之經驗法則與論理法則之支配，
非可自由任意為之，倘將各項證據予以割裂，分別單獨觀察判斷
，即不合於論理法則。故證據雖已調查，倘有其他必要部分並未
調查，仍難遽為被告有利或不利之認定，否則即有應調查之證據
未予調查之違法。(一)、依卷內資料，警察在被告居住之處查獲
安非他命五包、愷他命二包、硝甲西泮五十顆、吸管七支、小剪
刀一支、吸食器一個、電子磅秤一個、玻璃管一支及分裝袋一批
；另在被告承租之處「客廳」查獲安非他命、愷他命、MDMA（
俗稱搖頭丸）、硝甲西泮 （195顆）、吸食器、電子磅秤、分裝
袋（四包），在被告「使用之房間」內查獲置於鐵盤內之安非他
命結晶半成品，有扣押物品目錄表、相關照片及各扣案物品可證
（見警卷第二十六頁以下、偵卷第十四頁以下）。被告坦承處
查獲之物均其所有、處房屋為其所承租，其平時在廚房或工地
幫忙，約每十天即購入毒品一次，每次約新台幣（下同）二萬元
或三、四萬元左右，安非他命每三、四天施用一次，每次0.3 克
，愷他命每一、二天施用一次，每次0.5 克，一粒眠是吃了安非
他命睡不著時才施用，每次一、二顆等語（見偵卷第四十四頁以
下、第六十一頁以下）；又證人蘇智良、康靜枝（二人為男女朋
友，借住在被告承租之另一房間內）皆稱「客廳」內之毒品
均被告所有（見警卷第十一頁、第十六頁以下）；且被告之尿液
經檢驗結果，祇有安非他命陽性反應，愷他命則呈陰性反應（見
警卷第三十八頁、原審更(一)卷第四十頁）；另在「客廳」內查
獲之毒品，均非蘇智良、康靜枝所有，有第一審法院九十六年度
訴字第一二五二號、九十四年度易字第一三二六號，原審法院九
十四年度上易字第七四０號判決可佐；而租屋處之長谷巨星大
樓以管理委員會九十六年十月二十二日函送之訪客名單內容，顯
示案發前已有多日未見被告之訪客紀錄（見一審卷第一四二至一
七二頁）。以上事證倘若非虛，在被告承租之處「客廳」查獲
之大量安非他命、愷他命、MDMA、硝甲西泮及分裝袋、電子磅秤
等物，是否被告所有？原審全未調查審酌，已非適法。此等物品
既非蘇智良、康靜枝等人所有，數日內又無其他訪客進出，能否
謂非被告所有？即非無疑。如屬肯定，被告何故持有此等毒品？
依被告之供述，衡情其工作收入不高，每次施用之毒品數量不多
，何以竟頻繁購入高價、大量之多種第二級、第三級、第四級毒
品，分置二處，且二處均有電子磅秤、大量分裝袋，各種毒品多
已分裝完成，每包重量或數量大致相當？被告是否販賣或意圖營
利而販入毒品？原審未綜合全部卷證詳加研酌，卻將各項證據予
以割裂，分別單獨觀察判斷，難謂合於論理法則。(二)、證人Ｃ證
稱其有施用安非他命、搖頭丸、愷他命，也向被告買這三種毒品
，其在九十四年三月間、四月間二度至高雄市○○區○○路三五
五號十二樓之八號被告住處購買毒品，被告說以後要向伊購買毒
品時可以打0000000000號電話，被告使用之電話尚有0000000000
、0000000000號等語（見一審卷第二００頁以下、聲搜卷第四頁
背面以下）。雖Ｃ就購買之毒品係三種或二種，警詢與審判陳述
不甚一致，但有向被告購買第二級、第三級毒品之基本陳述，前
後並無二致，警察似亦據此電話佈線偵查而查獲本案，則上揭電
話是否被告使用？其通話紀錄情形如何？此與被告是否成立犯罪
攸關，原審未為必要調查，遽為被告有利認定，同有調查職責未
盡之違法。上訴意旨指摘原判決不當，非無理由，應認仍有撤銷
發回更審之原因。
據上論結，應依刑事訴訟法第三百九十七條、第四百零一條，判
決如主文。
中    華    民    國  一○○  年   十二   月  二十九  日
                      最高法院刑事第九庭
                          審判長法官  賴  忠  星  
                                法官  呂  丹  玉  
                                法官  吳      燦  
                                法官  蔡  名  曜  
                                法官  葉  麗  霞  
本件正本證明與原本無異
                                      書  記  官  
中    華    民    國  一○一  年    一    月    三    日
                                                      Ｅ